臺灣高雄地方法院刑事判決　　　　　　 96年度簡上字第795號
上　訴　人　臺灣高雄地方法院檢察署檢察官
被　　　告　乙○○
上列上訴人因被告詐欺案件，不服本院高雄簡易庭96年度簡字第
2221號中華民國96年7 月7 日第一審刑事簡易判決（聲請簡易判
決處刑案號：臺灣高雄地方法院檢察署96年度偵字第8129號），
提起上訴及移送併辦（臺灣高雄地方法院檢察署96年度偵字第94
10號、臺灣板橋地方法院檢察署96年度偵字第16389 、20820 號
），本院管轄之第二審合議庭判決如下：
    主  文
原判決撤銷。
乙○○幫助犯詐欺取財罪，處有期徒刑陸月，如易科罰金，以新
臺幣壹仟元折算壹日；減為有期徒刑參月，如易科罰金，以新臺
幣壹仟元折算壹日。
    事實及理由
一、乙○○雖可預見將自己所申辦金融機構帳戶之存摺、提款卡
    及密碼交付與不詳人士，可能遭利用為詐騙被害人匯款後再
    予提領之工具，因貪圖報酬，仍基於縱所提供之金融帳戶存
    摺、提款卡及密碼遭利用為詐欺犯罪之工具，亦無違其本意
    之不確定幫助詐欺取財犯意，於民國95年11月15日某時許，
    在位於臺北縣板橋市「永寧」捷運站附近「大都會網咖」內
    ，以不詳代價，同時將其所有之：
  「華南商業銀行三峽分行」帳號000000000000號帳戶（下稱
    「華南銀行帳戶）、
  「合作金庫商業銀行三峽分行」帳號0000000000000 號帳戶
    （下稱「合作金庫帳戶」）、
  「彰化商業銀行有限公司」帳號00000000000000號帳戶（下
    稱「彰化銀行帳戶」）等3 個帳戶之存簿、金融卡及密碼，
    一併出賣並交付與許文福（另案判決確定）而流入不詳詐騙
    集團成員之手。該詐騙集團成員於取得上開3 個帳戶之存簿
    、金融卡及密碼後，即先後以下列方式詐取被害人之匯款：
(一)於95年11月1 日晚間8 時許，利用網路聊天功能，向丙○○
    詐稱可代為下注香港六合彩並提供明牌等語，致丙○○陷於
    錯誤，於95年11月22日某時許，匯款新臺幣（下同）5 萬元
    至乙○○所提供之「華南銀行帳戶」內。
(二)同年11月22日12時30分許，以同上方式，使戊○○於同年11
    月24日某時許，匯款5 萬元至乙○○所提供之「華南銀行帳
    戶」內。
(三)先以同上方式詐取蘇瓔聆匯款2 萬元後（非匯入乙○○上開
    帳戶），再於95年11月22日某時，以電話向蘇瓔聆訛稱已中
    彩金，須先繳手續費等語，致蘇瓔聆陷於錯誤，於95年11月
    23日某時，依指示匯款12萬1,050 元至乙○○所提供之「合
    作金庫帳戶」內。
(四)同年11月28日某時許，利用網路聊天功能，向丁○○詐稱可
    在香港彩券局簽注等語，致丁○○陷於錯誤，於95年11月28
    日下午3 時許，匯款3 萬元至乙○○所提供之「彰化銀行帳
    戶」內。
二、按被告於第二審經合法傳喚，無正當之理由不到庭者，得不
    待其陳述，逕行判決，刑事訴訟法第371 條定有明文，對於
    簡易判決處刑不服而上訴者，並得準用上開規定。本件被告
    乙○○經本院合法傳喚後，無正當理由未到庭，有本院送達
    回證、刑事報到單在卷可稽，爰不待其陳述逕行判決。又被
    告雖未於本院審理時到庭，惟前揭事實，均據其於警詢或偵
    查中坦認不諱，核與證人即被害人丙○○、戊○○、蘇瓔聆
    、丁○○於警詢中指訴大致相符，並有被害人之匯款單據；
    華南銀行、合作金庫及彰化銀行上開帳戶開戶申請書及歷史
    交易明細等在卷為憑，足以佐證被告自白確與事實相符，堪
    以採信。本件事證明確，被告犯行洵堪認定，應予依法論科
    。
三、本件雖無證據足認被告與詐騙集團成員有何犯意聯絡，或有
    何參與詐欺取財之構成要件行為，而無從認定係與詐騙集團
    成員共犯上開詐欺取財犯行。然被告將上開金融帳戶存摺、
    提款卡及密碼提供與詐騙集團成員使用，對於其等遂行詐欺
    取財犯罪資以助力，核其所為，係屬刑法第30條第1 項、第
    339 條第1 項詐欺取財罪之幫助犯，爰依同法第30條第2 項
    之規定，按正犯之刑減輕之。又被告係於同時同地，一次提
    供上開3 個帳戶，幫助詐騙集團分別用以詐騙丙○○、戊○○、蘇瓔聆、丁○○等4 名被害人，係屬一行為而觸犯數幫
    助詐欺取財罪名，為想像競合犯，僅論以一情節較重（幫助
    詐取被害人蘇瓔聆12萬1,050 元金額最高）之幫助取財罪。
    臺灣高雄地方法院檢察署96年度偵字第9410號、臺灣板橋地
    方法院檢察署96年度偵字第20820 號移送併辦即被告提供上
    開「華南銀行」及「合作金庫」帳戶幫助詐欺取財部分，與
    聲請簡易判決處刑即被告提供上開「彰化銀行」帳戶幫助詐
    欺取財部分，既有想像競合之裁判上一罪關係，自應由本院
    併予審理。至臺灣板橋地方法院檢察署96年度偵字第16389
    號移送併辦部分，則與同署上開96年度偵字第20820 號移送
    併辦之犯罪事實部分重合，附此敘明。
四、原審以被告犯罪事證明確，予以論罪科刑，固非無見，惟未
    及審酌移送併辦意旨所指被告提供華南銀行及合作金庫帳戶
    幫助詐欺取財犯行，復未及依中華民國96年罪犯減刑條例規
    定予以減刑，即有未合，檢察官以併案部分未及審理為由，
    提起上訴，為有理由，應由本院撤銷原判決，並自為判決，
    以求適法。爰審酌被告可預見販賣上開金融帳戶與另案被告
    許文福使用，可能遭利用為詐欺取財之犯罪工具，仍貪圖對
    價而出售之，果均遭利用作為詐騙被害人匯款之工具，而幫
    助正犯遂行犯行及逃避查緝，助長詐騙犯罪之歪風，破壞社
    會治安，妨礙金融交易秩序，增加追緝犯罪及被害人尋求救
    濟之困難，且出賣帳戶非僅單一，致各該被害人分別遭詐騙
    3 萬至12萬餘元不等之金額，損失非輕，本應重懲；惟念其
    於本件犯罪前，尚無因犯罪受有期徒刑以上刑之宣告之紀錄
    ，有臺灣高等法院被告前案紀錄表1 份在卷可稽，素行尚非
    至劣，分別於警詢或偵查中坦認犯行，犯罪後態度尚可，及
    參酌所交付之帳戶數量、各該被害人遭詐騙之金額等一切情
    狀，量處如主文第2 項前段所示之刑，並斟酌本案情節及被
    告經濟情況，諭知易科罰金之折算標準，以資儆懲。又被告
    本件犯罪時間均在96年4 月24日以前，合於中華民國96年罪
    犯減刑條例所定減刑要件，應就所犯之罪，減其刑期2 分之
    1 ，即減為如主文第2 項後段所示之刑，並諭知同前之易科
    罰金折算標準。
據上論斷，應依刑事訴訟法第455 條之1 第1 項、第3 項、第37
1 條、第369 條第1 項前段、第364 條、第299 條第1 項前段，
刑法第30條第1 項、第2 項、第339 條第1 項、第55條前段、第
41條第1 項前段，刑法施行法第1 條之1 ，中華民國96年罪犯減
刑條例第2 條第1 項第3 款、第4 條、第7 條，判決如主文。
本案經檢察官甲○○到庭執行職務。
中　　華　　民　　國　　96　　年　　11　　月　　7 　　日
                  刑事第六庭    審判長法  官  曾逸誠
                                      法  官  陳思睿
                                      法　官  林柏壽
以上正本證明與原本無異。
不得上訴。
中　　華　　民　　國　　96　　年　　11　　月　　9 　　日
                                      書記官  林國龍
附錄本案論罪科刑法條：
中華民國刑法第339 條第1 項
意圖為自己或第三人不法之所有，以詐術使人將本人或第三人之
物交付者，處5 年以下有期徒刑、拘役或科或併科1 千元以下罰
金。
